【裁判字號】    98,上易,793
【裁判日期】    981211
【裁判案由】    詐欺
【裁判全文】
臺灣高等法院臺南分院刑事判決         98年度上易字第793號
上  訴  人  甲○○
                    現於台東縣綠島鄉崇德新村附194號(綠島
                      監獄)
被      告  乙○○
上列上訴人因被告詐欺案件，不服臺灣嘉義地方法院98年度自字
第10號中華民國98年10月20日第一審判決，本院判決如下：
    主  文
上訴駁回。
    理  由
一、按刑事訴訟法第350條、第361條、第362條、第367條規定，
    不服地方法院之第一審判決而上訴者，須提出上訴書狀，並
    應敘述具體理由，此為上訴必備之程式；如所提之書狀未敘
    述上訴理由，或僅曾以言詞陳述上訴理由者，均應於上訴期
    間屆滿後20日內補提理由書於第一審法院。第一審法院經形
    式審查，認逾期未補提上訴理由者，應定期間先命補正；逾
    期未補正者，為上訴不合法律上之程式，應以裁定駁回。倘
    已提出上訴理由，但所提非屬具體理由者，則由第二審法院
    以上訴不合法律上之程式，判決駁回。而所謂具體理由，必
    係依據卷內既有訴訟資料或提出新事證，指摘或表明第一審
    判決有何採證、認事、用法或量刑等足以影響判決本旨之不
    當或違法，而構成應予撤銷之具體事由，始克當之（例如：
    依憑證據法則具體指出所採證據何以不具證據能力，或依憑
    卷證資料，明確指出所為證據證明力之判斷如何違背經驗、
    論理法則）；倘僅泛言原判決認定事實錯誤、違背法令、採
    證違法、判決不公、量刑失之過重或輕縱，而未依上揭意旨
    指出具體事由，或形式上雖已指出具體事由，然該事由縱使
    屬實，亦不足以認為原判決有何不當或違法者（例如：對不
    具有調查必要性之證據，法院未依聲請調查亦未說明理由，
    或援用證據不當，但除去該證據仍應為同一事實之認定），
    皆難謂係具體理由，而應認其上訴為不合法律上之程式（最
    高法院97年台上字第892號判決、97年台上字第3267號判決
    意旨及法院辦理刑事訴訟案件應行注意事項第162點參照）
    。
二、經查：本件上訴人即自訴人甲○○不服原審判決而提起第二
    審上訴，其上訴理由狀僅謂：本案係於92年年初發生，惟是
    日並無刑事訴訟法第319條第2項之規定存在，應依刑法第2
    條及刑事訴訟法第2條之規定無庸補正律師為自訴代理人云
    云。惟查，原審判決已於理由欄中就判決不受理之理由，係
    依刑事訴訟法第319條第2項規定，提起自訴應委任律師行之
    ，而於98年9月28日，依上開規定裁定命抗告人應於裁定送
    達後5日內補正委任律師為代理人，前開裁定已於98年10月6
    日送達抗告人收受，此有原審上開裁定及送達證書各乙紙在
    卷可稽，惟抗告人逾期仍未遵原審裁定委任律師為代理人，
    其自訴程序自屬違背法律規定，參諸上開規定，爰不經言詞
    辯論，逕為不受理判決之諭知，予以明白論述。而按修正刑
    事訴訟法施行前，已經開始偵查或審判之案件，除有特別規
    定外，其以後之訴訟程序，應依修正刑事訴訟法終結之，刑
    事訴訟法施行法第2條定有明文。即除有特別規定外，已經
    開始偵查或審判之案件，或修正後始開始偵查或審判之案件
    ，其程序均應依修正後之修正刑事訴訟法規定為之，即程序
    從新原則。經核原審判決認事用法，從形式審查，並無違反
    法令之處。自訴人上訴意旨所指應適用行為時之刑事訴訟法
    規定自訴無庸委任律師行之乙節，顯於法無據。自訴人以上
    開理由泛指原審判決違法，要難謂其上訴書狀已經敘述具體
    理由。從而，自訴人之上訴顯不合法律上之程式，爰依刑事
    訴訟法第367條前段之規定，駁回其上訴，並不經言詞辯論
    為之。
三、據上論斷，應依刑事訴訟法第367條前段、第372條，判決如
    主文。
中    華    民    國    98    年    12    月    11    日
                  刑事第四庭    審判長法  官  吳志誠
                                      法  官  吳森豐
                                      法  官  彭喜有
以上正本證明與原本無異。
不得上訴。
                                      書記官  黃子起
中    華    民    國    98    年    12    月    11    日


司法院資訊處製作；財團法人民間司法改革基金會備份。
